---
title: "Задача на регрессионный анализ"
author: "Usachev Pavel"
date: '20 декабря 2016 г '
output: html_document


###Введение и обработка данных 

Поставлена задача по имеющимся данным составить прогноз для смертей в США от несчастных случаев. Задача решается путем проведения регрессионного анализа.

```{r,echo=TRUE}
setwd("E:/RStudio/Rstudio/z5")
deaths <- read.csv(file = "deaths.csv",header = T)
deaths <- subset(deaths,deaths!='NA')
deaths$deaths <- as.numeric(as.character(deaths$deaths))
```

Посмотрим на считанные данные. Указано минимальное и максимальное значения, а также количество элементов, которые попали в каждый из 20%-ных интервалов 

```{r,echo=FALSE}
l <- min(deaths); m <- max(deaths); k <- c(0:5)
for (i in 1:5) {
   k[i+1] <- length(deaths$deaths[deaths$deaths<=l+(i)*0.2*(m-l)])-sum(k[0:i])
}
s <- matrix(c(k[2:6],l,m), nrow = 1, ncol = 7, byrow = TRUE)
colnames(s) <- c('0%-20%:','20%-40%:','40%-60%:','60%-80%:','80%-100%:','  min:','  max:')
rownames(s) <- c('number'); s
```

```{r,echo=FALSE}
library("ggplot2", lib.loc="E:/R-3.3.1/library") 
library("TTR", lib.loc="E:/R-3.3.1/library") 
library("lmtest", lib.loc="E:/R-3.3.1/library") 
```

```{r,echo=FALSE}
dts <- ts(deaths, frequency = 12)
plot.ts(dts)
deaths <- t(deaths)
```

График показывает, что имеющийся ряд имеет слабо заметный тренд и аддитивную сезонность. Никаких резких изменений у ряда не наблюдается.

Поместим данные о времени (месяцы) и сезонных индикаторах в переменные. И затем проведем регрессионный анализ.

```{r,echo=FALSE}
time. <- 1:(72+8)
deaths[73:(72+8)] <- NA

month.01 <- rep(c(1,0,0,0,0,0,0,0,0,0,0,0), 12+1)
month.02 <- rep(c(0,1,0,0,0,0,0,0,0,0,0,0), 12+1)
month.03 <- rep(c(0,0,1,0,0,0,0,0,0,0,0,0), 12+1)
month.04 <- rep(c(0,0,0,1,0,0,0,0,0,0,0,0), 12+1)
month.05 <- rep(c(0,0,0,0,1,0,0,0,0,0,0,0), 12+1)
month.06 <- rep(c(0,0,0,0,0,1,0,0,0,0,0,0), 12+1)
month.07 <- rep(c(0,0,0,0,0,0,1,0,0,0,0,0), 12+1)
month.08 <- rep(c(0,0,0,0,0,0,0,1,0,0,0,0), 12+1)
month.09 <- rep(c(0,0,0,0,0,0,0,0,1,0,0,0), 12+1)
month.10 <- rep(c(0,0,0,0,0,0,0,0,0,1,0,0), 12+1)
month.11 <- rep(c(0,0,0,0,0,0,0,0,0,0,1,0), 12+1)
month.12 <- rep(c(0,0,0,0,0,0,0,0,0,0,0,1), 12+1)

month <-data.frame(month.01[1:80],month.02[1:80],month.03[1:80],month.04[1:80],
                  month.05[1:80],month.06[1:80],month.07[1:80],month.08[1:80],
                  month.09[1:80],month.10[1:80],month.11[1:80],month.12[1:80])
lay <- data.frame(deaths, time., month)
```

``` {r,echo=FALSE}
res.01 <- lm(deaths ~ time. +        month.02[1:80] + month.03[1:80] + month.04[1:80] + 
               month.05[1:80] + month.06[1:80] + month.07[1:80] + month.08[1:80] + 
               month.09[1:80] + month.10[1:80] + 
               month.11[1:80] + month.12[1:80], lay)

summary(res.01)
```

Значение p-value оказалось очень малым (p-value: < 2.2e-16), поэтому отклоняется гипотеза о равенстве нулю коэффициентов регрессионной модели.

Оценим визуально вид графиков полученных значений и исходных:

```{r,echo=FALSE}
plot(deaths, type="l", lwd=1, col = "blue",ylim=c(6700,m+350))
lines(res.01$fitted.values, lty=2, lwd=2, col = "red")
legend("topright",legend=c("Initial data","New data"),fill=c("blue","red"))
```

Подобранный ряд выдает близкие к исходным значения, если судить глядя на график. Примем этот ряд за хороший для прогнозирования и сделаем прогноз.

Ниже указаны отклонения новых значений от исходных. А также отдельно вынесены прогнозируемые данные.

```{r,echo=FALSE}
i <-  predict.lm(res.01, lay)
(i-deaths)[0:72]; c('max(|new-initial|)'); max(abs((i-deaths)[0:72]))
i[72:80]
i1 <- i; i1[0:71] <- NA

plot(i[0:72],type="l", col=c("red"),lwd=2,ylim=c(6700,m+350),xlim=c(0,80))
lines(i1,col='red',lwd=2,lty=5)
lines(lay$deaths, col="blue")
legend("topright",legend=c("Initial data","New data"),fill=c("blue","red"))
```

Заметны небольшие несовпадения по величинам в пиках. Подумаем о тренде, который присутствует в данном ряде. Пики исходного ряда "промахиваются" как выше, так и ниже линии, соединяющей пики построенного ряда.
Полагаем, что ряд имеет квадратичный тренд.

```{r,echo=FALSE}
time. <- 1:(72+8)
time2 <- time. * time.
deaths[73:(72+8)] <- NA

month.01 <- rep(c(1,0,0,0,0,0,0,0,0,0,0,0), 12+1)
month.02 <- rep(c(0,1,0,0,0,0,0,0,0,0,0,0), 12+1)
month.03 <- rep(c(0,0,1,0,0,0,0,0,0,0,0,0), 12+1)
month.04 <- rep(c(0,0,0,1,0,0,0,0,0,0,0,0), 12+1)
month.05 <- rep(c(0,0,0,0,1,0,0,0,0,0,0,0), 12+1)
month.06 <- rep(c(0,0,0,0,0,1,0,0,0,0,0,0), 12+1)
month.07 <- rep(c(0,0,0,0,0,0,1,0,0,0,0,0), 12+1)
month.08 <- rep(c(0,0,0,0,0,0,0,1,0,0,0,0), 12+1)
month.09 <- rep(c(0,0,0,0,0,0,0,0,1,0,0,0), 12+1)
month.10 <- rep(c(0,0,0,0,0,0,0,0,0,1,0,0), 12+1)
month.11 <- rep(c(0,0,0,0,0,0,0,0,0,0,1,0), 12+1)
month.12 <- rep(c(0,0,0,0,0,0,0,0,0,0,0,1), 12+1)

month<-data.frame(month.01[1:80],month.02[1:80],month.03[1:80],month.04[1:80],
                  month.05[1:80],month.06[1:80],month.07[1:80],month.08[1:80],
                  month.09[1:80],month.10[1:80],month.11[1:80],month.12[1:80])
lay <- data.frame(deaths, time., time2, month)

res.01 <- lm(deaths ~ time. + time2 +       month.02[1:80] + month.03[1:80] + month.04[1:80] + 
               month.05[1:80] + month.06[1:80] + month.07[1:80] + month.08[1:80] + 
               month.09[1:80] + month.10[1:80] + 
               month.11[1:80] + month.12[1:80], lay)

summary(res.01)

plot(deaths, type="l", lwd=1, col = "blue",ylim=c(6700,m+350))
lines(res.01$fitted.values, lty=2, lwd=2, col = "red")
legend("topright",legend=c("Initial data","New data"),fill=c("blue","red"))
```

Такая модель с квадратичным трендом действительно оказалась лучше, пики на графиках совпадают с большей точностью.

```{r,echo=FALSE}
i = predict.lm(res.01, lay)
(i-deaths)[0:72]; c('max(|new-initial|)'); max(abs((i-deaths)[0:72]))
i[72:80]
i1 <- i; i1[0:71] <- NA

plot(i[0:72],type="l", col=c("red"),lwd=2,ylim=c(6700,m+350),xlim=c(0,80))
lines(i1,col='red',lwd=2,lty=5)
lines(lay$deaths, col="blue")
legend("top",legend=c("Initial data","New data"),fill=c("blue","red"))
```

Попробуем уменьшить количество предикторов. Объединим месяцы, значения которых близки, в одну переменную. И проделаем то же самое.

```{r,echo=FALSE}

month34 <- month.03 + month.04
month910 <- month.09 + month.10
month1112 <- month.11 + month.12

res.01 <- lm(deaths ~ time. + time2 +       month.02[1:80] + month34[1:80] + 
               month.05[1:80] + month.06[1:80] + month.07[1:80] + month.08[1:80] + 
               month910[1:80] + 
               month1112[1:80], lay)

summary(res.01)

plot(deaths, type="l", lwd=1, col = "blue",ylim=c(6700,m+350))
lines(res.01$fitted.values, lty=2, lwd=2, col = "red")
legend("topright",legend=c("Initial data","New data"),fill=c("blue","red"))

i = predict.lm(res.01, lay)
(i-deaths)[0:72]; c('max(|new-initial|)'); max(abs((i-deaths)[0:72]))
i[72:80]
i1 <- i; i1[0:71] <- NA


plot(i[0:72],type="l", col=c("red"),lwd=2,ylim=c(6700,m+350),xlim=c(0,80))
lines(i1,col='red',lwd=2,lty=5)
lines(lay$deaths, col="blue")
legend("top",legend=c("Initial data","New data"),fill=c("blue","red"))

```

График не изменился заметно, некоторые вторичные пики стали менее выраженными, но в численном отношении есть изменения, получившиеся после объединения предикторов, то есть проведения сглаживания графика.

###Анализ остатков

Посмотрим на остатки. Необходимо избежать возможность ошибок и автокорреляции.
Распределение остатков:

```{r,echo=FALSE}
plot(res.01)
#qqline(res.01$residuals)
hist(res.01$residuals)
shapiro.test(res.01$residuals)
```

Визуально не удается найти какие-то признаки непостоянства дисперсии и тем более какие-то зависимости. Можно предположить отсутствие ошибки спецификации.

При рассмотрении графика тяжело визуально обнаружить признаки непостоянства дисперсии. Не обнаруживают себя и любого рода зависимости. Полагаем, что ошибка в спецификации отсутствует. Считаем, что распределение остатков является нормальным.

Посмотрим на остатки с использованием функции rstudent

```{r,echo=FALSE}
hist(rstudent(res.01))
```

Распределение выглядит равномерным и нормальным
С помощью теста Дарбина-Уотсона проверим отсутствие автокорреляции остатков.

```{r,echo=FALSE}
dwtest(res.01)
```

Критерий Дарбина-Уотсона указывает на отсутствие автокорреляции соседних остатков. Однако, автокорреляция может быть и сложнее.

### Экспоненциальное сглаживание

```{r,echo=TRUE}
hw <- HoltWinters(dts, seasonal="additive")
plot(hw)
plot(fitted(hw))
pre=predict(hw, n.ahead=12)

ts.plot(dts, pre, hw$fitted[,1], col=c("darkblue", "red", "green"),lty=c(1,5,1),lwd=c(1,1,2))
```